【裁判字號】    97,易,208
【裁判日期】    970409
【裁判案由】    著作權法
【裁判全文】
臺灣板橋地方法院刑事判決               97年度易字第208號
公  訴  人  臺灣板橋地方法院檢察署檢察官
被      告  乙○○
選任辯護人  杜淑君律師
上列被告因妨害公務案件，經檢察官提起公訴（96年度偵字第
26120號），本院判決如下：
    主  文
乙○○擅自以公開傳輸之方法侵害他人之著作財產權，處有期徒
刑肆月，如易科罰金，以新臺幣壹仟元折算壹日；又擅自以重製
之方法侵害他人之著作財產權，處有期徒刑貳月，如易科罰金，
以新臺幣壹仟元折算壹日。應執行有期徒刑伍月，如易科罰金，
以新臺幣壹仟元折算壹日。緩刑年。扣案之電腦主機壹台，沒
收之。
    事    實
一、乙○○明知如附表所示「失落的帝國：神秘的水晶求」等10
    8部電影，為美商迪士尼企業股份有限公司等如附表所示之
    公司享有著作財產權之視聽著作物，現均仍於著作權存續期
    間，未經上開擁有著作財產權公司之同意或授權，不得擅自
    公開傳輸及重製上揭視聽著作，且可預見於網站之版面張貼
    將含有著作權人享有著作財產權之電影檔案之「BT種子」（
    Bit Torrent ，係一種分散式點對點下載之方式，使用者一
    方面擔任上傳者，另一方面又自其他使用者下載資料，此種
    傳輸方式不使用集中式之檔案索引伺服器，而係使用副檔名
    為「.torrent 」 之檔案，俗稱「種子」，建立交換檔案之
    連結管道，以傳銷、共享之方式下載）檔案連結伺服器路徑
    張貼於網際網路上，將使眾多未經著作權人同意或授權重製
    之不特定人，得藉此大量交換下載重製著作權人之視聽著作
    ，而侵害著作權人之著作財產權，竟仍基於公開傳輸、重製
    之犯意，於自96年2 月間之某日起，在其位於臺北縣三重市
    ○○路109 號住處內，利用個人電腦及網際網路設備連線外
    國「天空論壇」網站（網址http：//www.sunskyforum.com
    ），以其所申請暱稱「筱詩」、帳號「yyyh11」，在「天堂
    論壇」網站網頁「電影尊區」及「網上電影區」內擔任管理
    員，負責提供頁面程序及網站後台管理等服務，其除張貼如
    附表編號45、89所示「博物館驚魂夜」、「飛機上有蛇」等
    2 部電影著作外，亦以發表文章及計分方式，提供不特定之
    會員張貼如附表所示其餘106 部視聽著作之BT種子檔超連結
    ，而接續公開傳輸如附表所示之108 部視聽著作，使得不特
    定網友得以經點擊前揭視聽著作BT種子檔，再利用之BT傳輸
    協定（為一種分散式點對點傳輸即P2P 方式），加入BT客戶
    端程式之下載序列區，進而下載如附表所示之電影，其中附
    表編號45、89所示「博物館驚魂夜」及「飛機上有蛇」等2
    部電影著作部分，並經多位真實姓名年籍不詳之網友接續下
    載後重製至電腦，並回覆原主題向乙○○表示感謝之意之文
    ，而以此方式侵害如附表所示公司之著作財產權。嗣於95年
    7 月3 日16時50分許，經內政部警政署保安警察第二總隊第
    一大隊第三中隊持搜索票前往其上揭住處搜索，並扣得前揭
    電腦主機1 台，而查悉上情。
二、案經如附表所列之公司訴由內政部警政署保安警察第二總隊
    第一大隊第三中隊報告臺灣板橋地方法院檢察署檢察官偵查
    後聲請簡易判決處刑。
    理    由
一、上揭事實，業據被告於本院審理中坦承不諱，核與告訴代理
    人甲○○於警詢中所述情節相符，並有「天空論壇」網站之
    網頁列印資料、財團法人電影及錄影著作保護基金會鑑識報
    告、Yaho o! 奇摩公司96年3 月5 日函覆及和信超媒體股份
    有限公司96 年3月9 日函覆之雅虎奇摩帳號查詢單登入時間
    、IP位置資料、如附表所示108 部電影著作之著作權證明文
    件等件在卷可稽，復有電腦主機1 台扣案足憑，則被告前開
    自白顯與事實相符，堪以採信。且依告訴人所提網頁列印畫
    面所示，進入「電影尊區」、「網上電影區」之討論分區後
    ，均可見大量含有如附表所示電影著作名稱之標題，而被告
    為上揭網站之管理員，負責提供頁面程序及網站後台管理等
    服務，並張貼標題為「所有BT區域主體下載有效時效關係所
    有主題只保留一年」「DELite＆BT類下載工具」之文章，於
    上揭討論區內提供說明文字，以指引網友分享或下載所需著
    作，復在會員下載視聽著作回覆訊息時加以評分，可認被告
    不僅提供網友分享前述兩部電影著作物，並顯然以其管理員
    身份鼓勵此種分享行為，其後吸引眾多網友利用前揭版面張
    貼超連結分享檔案，是縱使除「飛機上有蛇」「博物館驚魂
    夜」外之其餘如附表所示之電影著作，並非被告所親自張貼
    ，然其仍有供該網站不特定會員張貼含有附表所示視聽著作
    之故意甚明，從而本件事證明確，被告上開犯行，洵堪認定
    。
二、按著作權法上所稱「公開傳輸」者，係指以有線電、無線電
    之網路或其他通訊方法，藉聲音或影像向公眾提供或傳達著
    作內容，包括使公眾得於其各自選定之時間或地點，以上述
    方法接收著作內容者而言，著作法第3條第1項第10款定有明
    文。而該等行為以具互動性之電腦或網際網路傳輸型態為其
    特色，與公開口述、公開播送、公開演出等傳統單向傳達著
    作內容之方式有別，且該條文中所稱「向公眾提供」之要件
    ，並不以利用人確有實際傳輸或接收之舉為必要，只要處於
    可得傳輸或接收之狀態即為已足（參見92年7月9日修正公布
    之著作權法第3 條立法說明）。又所謂BT，為一種分散式點
    對點傳輸方式，使用BT傳輸協定之使用者，需先安裝BT客戶
    端程式，待BT客戶端程式使用者於網站上下載「BT種子」檔
    案，並將BT種子檔案加入BT客戶端程式之下載序列區後，BT
    客戶端程式即可依BT種子檔案內之追蹤器及檔案摘要等資訊
    ，分別向已下載完成不同片段目標檔案之其他電腦分段下載
    目標檔案。從而，被告張貼如附表所示之108 部視聽著作BT
    種子檔之超連結，使不特定網友處於得傳輸或接受之狀態，
    即屬公開傳輸行為，是核被告所為，係犯著作權法第92條之
    擅自公開傳輸罪。再就如附表編號45、89所示「博物館驚魂
    夜」、「飛機上有蛇」等2 部電影著作部分，均有網友下載
    後回覆原主題表示感謝之意之文章足證已實際經網友下載（
    至起訴之其餘部分，則無積極證明證明已有網友實際下載，
    詳後述），是就此部分，被告亦構成著作權法第91條第1 項
    之擅自重製罪。又按刑事法若干犯罪行為態樣，本質上原具
    有反覆、延續實行之特徵，立法時既予特別歸類，定為犯罪
    構成要件之行為要素，則行為人基於概括之犯意，在密切接
    近之一定時、地持續實行之複次行為，倘依社會通念，於客
    觀上認為符合一個反覆、延續性之行為觀念者，於刑法評價
    上，即應僅成立一罪。學理上所稱「集合犯」之職業性、營
    業性或收集性等具有重複特質之犯罪均屬之，例如經營、從
    事業務、收集、販賣、製造、散布等行為概念者是。本件被
    告所為多次擅自重製、公開傳輸之行為，係為提高個人網站
    下載之單一目的而為之；且其所為上開犯罪，屬公開傳輸及
    重製，性質上接近前開判示所指之「製造」、「散布」，僅
    其行為客體為無體財產權，故以「重製」、「傳輸」定義，
    而上開行為同具反覆實施性質，且時間密接，手法相近，可
    認係實質上一罪，無庸細究行為次數而分論併罰。又被告以
    公開傳輸行為張貼未獲授權如附表所示108 部視聽著作之種
    子檔案，其後其中附表編號45、89之2 部視聽著作，再供不
    姓名年籍不詳之網友下載後重製於其等電腦硬碟或記憶體之
    內，是被告所犯著作權法第91條第1 項之擅自重製罪與同法
    第92條之擅自公開傳輸罪間，犯意各別，行為互殊，應分論
    併罰，聲請人認有想像競合犯之裁判上一罪關係，亦有誤會
    。爰審酌被告不尊重他人智慧之結晶，擅自侵害他人智慧財
    產權，致告訴人財產受損，亦嚴重影響國家之國際視聽及形
    象，惟念及被告並非意圖營利而為前揭犯行，且犯後坦承不
    諱，兼衡其犯罪動機、目的、手段等一切情狀，量處如主文
    所示之刑。又被告前未曾受有期徒刑以上刑之宣告，因一時
    失慮，偶罹刑典，事後已坦承犯行，深具悔意，經此刑之宣
    告後，應知警惕而無再犯之虞，本院因認暫不執行其刑為當
    ，予以宣告緩刑三年，用啟自新。至扣案之電腦主機1臺 ，
    係被告所有供其犯本罪所用之物，爰依著作權法第98條前段
    之規定宣告沒收。
三、不另為無罪諭知部分：公訴意旨雖認被告就事實欄一所示之
    行為，尚違反著作權法第91條之1 第2 項之明知係侵害著作
    權財產權之重製物而散布，另被告除就「飛機上有蛇」、「
    博物館驚魂夜」等2 部電影著作外，就其餘如附表所示之10
    6 部視聽著作，亦均犯著作權法第91條之重製罪。惟查，被
    告在系爭天空論壇網站，雖提供如附表所示之108 部電影BT
    種子檔案之超連結，惟網站上並未直接儲存該等著作內容；
    再者，本案依告訴人蒐證資料，雖可證明有網友將含有侵害
    著作權檔案之超連結張貼於前揭網站上，然除被告以「筱詩
    」名義所張貼之「飛機上有蛇」、「博物館驚魂夜」等2部
    影片，有網友下載成功後回覆文章以表示對原發文者即被告
    感激之意之頁面外，其餘所起訴之電影著作，則並無直接證
    據可證明已有網友實際下載，而依告訴另人所自承之蒐證結
    果，亦僅表示曾就上述「博物館驚魂夜」、「飛機上有蛇」
    進行下載後確認可為重製，難認其餘視聽著作確可下載並曾
    經下載重製於用戶端之電腦硬碟或記憶體。此外，就附表所
    示之「飛機上有蛇」、「博物館驚魂夜」電影檔案，亦無證
    據證明，被告或其餘會員在下載重製後，另有為散布之行為
    ，是檢察官就此部分亦均未指出證明之方法，是則本於罪疑
    為輕原則，應認被告此部分犯行，除前揭「飛機上有蛇」、
    「博物館驚魂夜」」部分尚構成著作權法第91條第1 項之擅
    自重製罪外，其餘部分即就附表其餘106 部電影著作已經重
    製，暨在重製「飛機上有蛇」、「博物館驚魂夜」2 部視聽
    著作後另有明知侵害著作權財產權之重製物而散布等犯行，
    均屬不能證明，惟按公訴意旨，如此部分成立犯罪，則與前
    揭有罪部分有裁判上一罪關係，是爰不另為無罪之諭知。
據上論斷，應依刑事訴訟法第299條第1項前段，著作權法第91條
第1 項、第92條、第98條，刑法第11條前段、刑法第51條第5 款
、第41條第1 項前段、第74條第1 項第1 款，判決如主文。
本案經檢察官江祐丞到庭執行職務。
中    華    民    國    97    年    4     月    9     日
                  刑事第十一庭  法  官  邱景芬
以上正本證明與原本無異
如不服本判決應於送達後10日內向本院提出上訴狀
                                書記官  曾千庭
中    華    民    國    97    年    4     月    9     日
附錄本案論罪科刑法條全文：
刑法第139條：損壞、除去或污穢公務員所施之封印或查封之標
示，或為違背其效力之行為者，處1年以下有期徒刑、拘役或300
元以下罰金。


司法院資訊處製作；財團法人民間司法改革基金會備份。
